最高法院刑事判決　　　　　　　　　　　　　　　　　八十八年度台上字第三九號
　　上訴人　乙　○
　　被　告　甲○○
　　　　　　丙○○
右上訴人因自訴被告等背信等罪案件，不服台灣高等法院中華民國八十七年四月三十
日第二審更審判決（八十六年度重上更(三)字第一六三號，自訴案號：台灣台北地方法
院八十一年度自更(一)字第三六號），提起上訴，本院判決如左：
    主  文
原判決撤銷，發回台灣高等法院。
    理  由
本件原判決以上訴人乙○在第一審自訴意旨略稱：被告甲○○、丙○○於民國七十九
年十月二十四日，推由甲○○以泰來印刷股份有限公司代表人名義，與上訴人簽訂合
約書合夥辦「求是報」，於八十年二月二十七日創刊，嗣因被告等負責之發行、財務
、會計等工作發生問題，致經營失敗，雙方乃於八十年七月二日同意拆夥，由上訴人
獨力撐至同年八月二十日宣告停刊，於拆夥時上訴人要求被告等應將經營期間之帳目
提出會算，詎未提出，認被告等涉犯刑法第三百四十二條之背信罪嫌；惟經審理結果
，認被告等此部分之犯罪不能證明，因而維持第一審諭知被告等此部分無罪之判決，
駁回上訴人對此部分在第二審之上訴。又以上訴人之友賴憲滄曾以面額新台幣（下同
）三萬六千元之支票一張，訂閱全年十份「求是報」，詎被告等收款後，竟未逐日送
報，反而重複向賴憲滄之受贈友人九名收取報費，而將上開票款中之十分之九侵占入
己，涉犯刑法第三百三十六條第二項之業務侵占罪嫌。經審理結果，認被告等此部分
被訴事實，縱令屬實，亦係侵占「求是報社文化企業有限公司」，其直接被害人為該
公司，上訴人僅係該公司之股東，並非直接被害人，依法不得提起自訴，因將第一審
諭知被告等業務侵占無罪部分之判決撤銷，改判諭知此部分自訴不受理。固非無見。
惟查：(一)依卷附「求是報社文化企業有限公司（下稱「求是報公司」）」設立登記事
項卡記載該公司之出資額為一千萬元，上訴人在該公司之股東出資額為三百三十萬元
（見第一審自字卷第三一、三二頁），原判決竟載稱上訴人在「求是報公司」之出資
額為原先在「求是報」勞務出資轉化之三千三百萬元，尚與卷證資料不相符合。(二)本
件上訴人自訴被告等涉犯業務侵占罪嫌係指述被告等侵占其與被告等合夥經營「求是
報」所得訂報費三萬六千元中之十分之九等情，乃指被告等侵占其為合夥人之合夥事
業「求是報」之財產，雖上訴人與鄧麗鳳（丙○○之妻）等人嗣後另組「求是報公司
」，但依上訴人與被告丙○○簽訂之合夥合約書記載雙方合夥之「求是報」財產合計
為一億零二十九萬五千元，上訴人之合夥資產為上開財產之百分之三十三（見第一審
自字卷第二六、二七頁），與上開「求是報公司」設立登記事項卡所載該公司出資額
為一千萬元及現金以外資金、上訴人出資額為三百三十萬元等情，顯然不同。則「求
是報公司」是否全由「求是報」合夥事業轉化而來﹖抑或由「求是報」合夥事業將一
部分資產轉化登記為「求是報公司」，其餘部分仍保留為雙方合夥之型態﹖並非全然
無疑。其實情如何﹖與認定上訴人是否為業務侵占罪之直接被害人及其得否提起此部
分自訴，至有關係。原審未詳細調查清楚，即遽認上訴人與被告等之「求是報」合夥
關係，自「求是報公司」設立登記之日起，已合議終止轉化為公司型態，上訴人僅係
「求是報公司」之股東，非業務侵占之直接被害人，不得提起此部分之自訴云云，尚
嫌速斷。(三)依被告甲○○（代表泰來印刷股份有限公司）與上訴人簽訂之合夥合約書
內容，雙方合夥經營之「求是報」，有關印務、發行、廣告、財務會計、人事責任均
由甲○○負責，則在「求是報」合夥事業經營期間，有關此部分之事務，被告甲○○
是否非為上訴人處理之﹖非無研求之餘地。另上訴人指稱七十九年十月十二日，係由
張坤山介紹被告甲○○、丙○○與上訴人商談合辦「求是報」事宜，合辦之資金是由
丙○○提供，雙方合夥之資產其中林口世紀工業天下廠房之買賣契約書係由丙○○簽
名，「求是報」經營期間，辦公室內有丙○○之辦公桌，足證丙○○確有參與「求是
報」合夥事業之合夥事宜，其有為上訴人處理事務且違背其任務，而生損害於上訴人
之財產甚明（見第一審自字卷第三四、三五頁），並舉證人張坤山、許能欽及提出支
票、買賣契約書等資為證據方法。究竟實情如何﹖與認定上訴人之指訴是否真實可採
及被告等應否成立背信罪，至有關係，原審未予切實查明，復未說明不予調查採取之
理由，亦有未盡查證職責及判決不載理由之違法。以上諸端，或為上訴意旨所指摘，
或為本院得依職權調查之事項，應認原判決仍有撤銷發回之原因。又本件雖係刑事訴
訟法第三百七十六條第三款第五款所列之案件，惟於刑事訴訟法在八十四年十月二十
日修正前，原得上訴於第三審法院，且已繫屬於法院，依修正刑事訴訟法施行法第五
條第一項規定，仍應依修正前之法定程序終結之，併予明。
據上論結，應依刑事訴訟法第三百九十七條、第四百零一條，判決如主文。
中      華      民      國    八十八    年      一      月      七      日
                              最高法院刑事第十庭
                                  審判長法官  曾  有  田
                                        法官  林  永  茂
                                        法官  陳  宗  鎮
                                        法官  劉  介  民
                                        法官  魏  新  和
      右正本證明與原本無異
                                              書  記  官
中      華      民      國    八十八    年      一      月    十二      日
